【裁判字號】    95,上訴,512
【裁判日期】    950719
【裁判案由】    搶奪
【裁判全文】
臺灣高等法院刑事判決                 95年度上訴字第512號
上  訴  人  臺灣板橋地方法院檢察署檢察官
被      告  乙○○
上列上訴人因被告搶奪案件，不服臺灣板橋地方法院94年度訴字
第2316號，中華民國95年1月3日第一審判決（起訴案號：臺灣板
橋地方法院檢察署94年度偵緝字第926 號），提起上訴，本院判
決如下：
    主  文
上訴駁回。
    理  由
一、公訴意旨略以：被告乙○○與真實姓名年籍不詳、綽號「小
    維」之成年男子，以及另一名真實姓名年籍不詳之成年男子
    （下稱A 男）原係受方嘉鎂（經檢察官另為不起訴處分）委
    託，處理方嘉鎂前因受僱於告訴人甲○前夫黃永漢所經營之
    設於臺北縣永和市○○路○ 段24號「奧盛國際多媒體製作有
    限公司」（下稱奧盛公司）所生之模特兒合約糾紛，竟共同
    基於意圖為自己不法所有之犯意聯絡，於民國（下同）93年
    4月2日晚上10時許，在奧盛公司協調上開合約糾紛未果後，
    因「小維」發現告訴人裝設錄音設備，被告隨即指示「小維
    」及A 男強行取走錄音機內之錄音帶後而離去，嗣因告訴人
    報警始知上情，因認被告涉犯刑法第325條第1項之搶奪罪嫌
    云云。
二、按犯罪事實應依證據認定之，無證據不得認定犯罪事實；又
    不能證明被告犯罪者，應諭知無罪之判決，刑事訴訟法第15
    4條第2項、第301條第1項分別定有明文。又告訴人之告訴，
    係以使被告受刑事訴追為目的，是其陳述是否與事實相符，
    仍應調查其他證據以資審認（參照最高法院52年度臺上字第
    1300號著有判例）。
三、公訴人認被告涉犯搶奪罪嫌，無非係以：告訴人甲○之指訴
    、證人紀宏儒之證述及楊惠蘭出具之具結書、監視錄影設備
    翻拍照片等為其主要論據。訊據被告乙○○堅決否認有上揭
    犯行，辯稱：伊在現場與告訴人商談如何解決方嘉鎂與奧盛
    公司之糾紛時，並不知奧盛公司有錄音、錄影，所以不可能
    指示「小維」或A 男取走錄音帶，況伊當時先離開現場，後
    來「小維」與A 男及告訴人發生何事，伊並不清楚等語。
四、經查：
  (一)經原審當庭勘驗現場監視錄影光碟片結果：「被告及一名穿
    著黑色長袖外套之男子坐在沙發上與告訴人談事情，在畫面
    約36秒時被告起身，於39秒走出門外，在畫面約45秒時穿黑
    色外套男子開始收拾桌上東西並起身，在畫面約1分2秒時穿
    黑色外套男子前往拿取置於櫃子上的錄音機，告訴人見狀同
    時起身並趨前與該男子拉扯欲搶回錄音機，隨後穿白色背心
    之男子及戴著漁夫帽之男子協助搶奪錄音機，穿白色背心之
    男子並以腳踢告訴人腹部」，此有勘驗筆錄附卷可稽（見原
    審卷第46頁），可知被告確實在穿黑色外套之男子取走錄音
    機之20餘秒前即已離開現場，即穿黑色外套之男子搶取錄音
    帶時，被告並不在場，可以認定。
  (二)至告訴人雖指訴被告在離開現場前已下令他人搶奪錄音機，
    惟據在場之證人即告訴人公司員工紀宏儒於原審證稱：當時
    沒有聽到有人說要拿公司裡面東西之類的話等語（見原審卷
    第50頁）；且證人謝武霖於原審亦結證稱：93年4月2日之後
    某日曾與被告碰面談告訴人債務糾紛之事，被告並沒有談到
    有搶奪錄音帶之事，也沒看到被告拿出錄音機及錄音帶，被
    告只有拿出他說係遭告訴人撕毀之文件等語（見原審卷第51
    至52頁）。又證人即告訴人之父何錦容於本院結證稱：「93
    年4月4日乙○○有到告訴人公司與我談判，但乙○○還沒到
    前，我與謝武霖談，後來乙○○才到。」、「我沒看到乙○
    ○有帶一捲錄音帶。」、「（是否知道在93年4月2日有一位
    「小維」拿走一捲錄音帶？）我後來才知道，當天我不在場
    。」「（93年4月4日直到乙○○離開，乙○○有無出示過錄
    音帶？）我沒看到。」、「（你能否確定乙○○有指示「小
    維」把錄音帶拿走？）沒有，我是從民視電視新聞看到的，
    我當時不在場。」（見本院95年7月5日審判筆錄第3至4頁）
    ，從上開三證人所證情節，均難證明被告有指示其同夥搶取
    錄音帶之情事。是告訴人之指訴被告離去前有下令搶取錄音
    帶云云，尚非有據，自難採為不利被告之證據。又楊惠蘭出
    具之具結書係被告以外之人於審判外之之書面陳述，並非公
    務員所製作之紀錄或證明文書，亦非基於業務上所須製作之
    紀錄或證明文書，依刑事訴訟法第159條第1項之規定，並不
    得作為證據，自不能採為認定被告犯罪之證據，附此敘明。
  (三)綜上所述，本件除告訴人之指訴外，並無其他證據足資證明
    被告確有公訴人所指與「小維」或A 男等人共同搶奪之犯行
    。此外，復查無其他積極證據足資證明被告有何公訴人所指
    之犯行，既不能證明被告犯罪，應依法諭知無罪之判決。
五、原審經審理結果，以不能證明被告犯罪而為被告乙○○無罪
    之判決，經核其認事用法及證據之取捨，均無不合。公訴人
    上訴意旨，以被告乙○○確有指示「小維」男子動手行搶奪
    且被告於案發後2 日有帶「小維」交付之錄音帶前往奧盛公
    司與甲○及其父親何錦容談判，仍認被告與「小維」男子共
    同涉犯搶奪罪嫌云云，然經本院傳喚證人何錦容到庭結證稱
    93年4 月4日伊沒看到乙○○有帶錄音帶與伊談判，且93年4
    月2 日當天伊不在場，況依監視錄影光碟片所顯示之影像實
    無積極證據足以證明被告確有指示錄影光碟片中之黑衣男子
    為搶奪犯行，業已如前述，尚難使本院形成被告有參與搶奪
    錄音帶之犯行，本件上訴，為無理由，應予駁回。
據上論斷，應依刑事訴訟法第368條，判決如主文。
本案經檢察官田炳麟到庭執行職務。
中    華    民    國    95    年    7     月    19    日
                  刑事第10庭    審判長法  官  劉景星
                                      法  官  陳博志
                                      法  官  李春地
以上正本證明與原本無異。
如不服本判決，應於收受送達後十日內向本院提出上訴書狀，其
未敘述上訴之理由者並得於提起上訴後十日內向本院補提理由書
（均須按他造當事人之人數附繕本）。
                                      書記官  蘇秋
中    華    民    國    95    年    7     月    19    日


司法院資訊處製作；財團法人民間司法改革基金會備份。
